【裁判字號】    99,交聲,2191
【裁判日期】    990906
【裁判案由】    交管條例聲異
【裁判全文】
臺灣板橋地方法院交通事件裁定        99年度交聲字第2191號
原處分機關  交通部公路總局臺北區監理所
異  議  人
即受處分人  甲○○
上列異議人即受處分人因違反道路交通管理處罰條例案件，對於
交通部公路總局臺北區監理所中華民國99年7 月6 日以北監自裁
字第裁40-C00000000號所為之處分（原舉發案號：臺北縣政府警
察局北縣警交大字第C00000000 號），聲明異議，本院裁定如下
：
    主  文
原處分關於裁處罰鍰新臺幣陸仟元部分撤銷。
上開撤銷部分，甲○○不罰。
其餘異議駁回。
    理  由
一、原處分意旨略以：異議人即受處分人甲○○於民國九十八年
    十一月二十五日上午六時許，駕駛車牌號碼３Ｇ－８４２５
    號自用小客貨車，行經臺北縣三峽鎮○○路與國慶路交岔口
    時，因肇事致人受傷而逃逸違規，經臺北縣政府警察局三峽
    分局交通分隊執勤員警製單舉發，原處分機關遂依道路交通
    管理處罰條例第六十二條第三項、第四項之規定，裁處罰鍰
    新臺幣（下同）六千元，並吊銷駕駛執照，一年內不得考領
    。
二、本件異議人則以：伊於肇事當時將車移到前方約二十公尺處
    ，等候警察前來處理，並於員警處理完畢才離開，員警當時
    並未告知有任何違規，竟於事後收到罰單，伊並無肇事致人
    受傷而逃逸之違規，且吊銷駕照將使伊無法維持生計，為此
    聲明異議云云。
三、按汽車駕駛人駕駛汽車肇事致人受傷者，應即採取救護措施
    及依規定處置，並通知警察機關處理，不得任意移動肇事汽
    車及現場痕跡證據，違反者處三千元以上九千元以下罰鍰，
    並吊銷其駕駛執照，一年內不得考領，道路交通管理處罰條
    例第六十二條第三項前段、第四項前段及第六十七條第三項
    分別定有明文。又按行政罰法第二十六條規定：「一行為同
    時觸犯刑事法律及違反行政法上義務規定者，依刑事法律處
    罰之。但其行為應處以其他種類行政罰或得沒入之物而未經
    法院宣告沒收者，亦得裁處之（第一項）。前項行為如經不
    起訴處分或為無罪、免訴、不受理、不付審理之裁判確定者
    ，得依違反行政法上義務規定裁處之（第二項）」，而所謂
    「其他種類行政罰」，係指違反行政法上之義務應受「裁罰
    性」之「不利處分」，依行政罰法第二條規定，包括限制或
    禁止行為之吊扣證照處分。究其立法目的，實乃一行為同時
    觸犯刑事法律及違反行政法上義務規定時，由於刑罰與行政
    罰同屬對不法行為之制裁，而刑罰之懲罰作用較強，故依刑
    事法律處罰，即足資警惕時，無一事二罰再處以行政罰之必
    要，且刑事法律處罰，由法院依法定程序為之，較符合正當
    法律秩序，應予優先適用；至於罰鍰以外之沒入或其他種類
    行政罰，因兼具維護公共秩序之作用，為達行政目的，行政
    機關仍得併予裁處。
四、經查：
  (一)異議人於前述案發時、地，駕駛車牌號碼３Ｇ－８４２５號
    自用小客貨車沿臺北縣三峽鎮○○路往國慶路方向行駛，行
    經復興路與國慶路交岔路口時，不慎撞及由國慶路往文化路
    方向直行、騎乘車牌號碼Ｋ２Ｘ－２８１號普通重型機車之
    白玉君發生擦撞，致白玉君與搭載之白玉蓮人車倒地，白玉
    君因此受有右大腿挫傷、右膝擦傷之傷害，白玉蓮則受有右
    腳第一大腳指開放性骨折等傷害，然異議人於肇事後，未立
    即停車察看二人傷勢，亦未提供必要之協助或救護，且未留
    下任何可供辨識身分之資料，仍逕自駕車離去之事實，業據
    異議人於本院九十九年度交訴字第九十三號案件審理時自白
    在卷，其因此觸犯刑法第一百八十五條之四肇事逃逸罪，復
    經本院以九十九年度交訴字第九三號刑事判決判處有期徒刑
    六月，緩刑二年，於九十九年七月十三日判決確定乙節，有
    上開刑事判決網路列印本及臺灣高等法院被告前案紀錄表各
    一份在卷可考，堪予認定。
  (二)異議人駕駛汽車肇事致人受傷而逃逸之行為，既已受刑事法
    律處罰，則原處分關於裁處異議人罰鍰六千元部分，乃對異
    議人就同時觸犯刑事法律及違反行政法上義務規定之相同行
    為重複處罰，違反行政罰法第二十六條第一項前段之規定，
    顯有違誤，且該部分之刑事案件既已確定，自應由本院就此
    部分予以撤銷，改諭知異議人不罰，以期適法。至於原處分
    有關「吊銷駕駛執照，一年內不得考領」之裁罰部分，核與
    徒刑之目的不同、種類殊異，乃為達維護用路權人生命、身
    體安全之裁罰性不利處分，依行政罰法第二十六條但書之規
    定，仍得裁處之，是以原處分機關此部分之裁罰，於法並無
    違誤，異議人辯稱：伊隻身在臺，吊銷駕照將導致無法工作
    供養大陸之父母、小孩云云，並非得以據為免罰之事由，其
    此部分之聲明異議為無理由，應予駁回。
據上論斷，應依道路交通管理處罰條例第八十七條第二項，道路
交通案件處理辦法第十九條、第二十條前段，裁定如主文。
中    華    民    國    99    年    9     月    6     日
                  交通法庭    法 官  劉元斐
上列正本證明與原本無異。
如不服本裁定，應於裁定送達後5日內敘明抗告理由，向本院提
出抗告狀。
                              書記官 陳金鳳
中    華    民    國    99    年    9     月    6     日

司法院資訊處製作；財團法人民間司法改革基金會備份。
